【裁判字號】    89,上訴,1825
【裁判日期】    891115
【裁判案由】    違反毒品危害防制條例
【裁判全文】
臺灣高等法院高雄分院刑事判決          八十九年度上訴字第一八二五號
    上  訴  人
    即  被  告  丙○○
    選任辯護人  張瓊文
    上  訴  人
    即  被  告  乙○○
    指定辯護人  本院公設辯護人  孫妙岑
右上訴人等因違反毒品危害防制條例案件，不服臺灣高雄地方法院八十九年度訴字第
二三六一號中華民國八十九年十一月十五日第一審判決（起訴案號：臺灣高雄地方法
院檢察署八十九年度偵字第一六三四九號），提起上訴，本院判決如左：
      主      文
上訴駁回。
      事      實
一、乙○○與丙○○係姐妹，二人於民國八十九年七月十九日十三時許，意圖共同施
    用，各出資新台幣（以下同）三萬元，在高雄市○○區○○路三一一巷口，由丙
    ○○出面向綽號「阿福」之男子購入毛重約十二公克之海洛因三包，惟購入之後
    ，二人竟想以販毒謀利賺錢，而生販賣其持有之上開第一級毒品海洛因三包及先
    前意圖施用而向阿福購得之海洛因二包共計五包毛重十二點五八公克之意圖，並
    準備以削尖之吸管一支及夾鏈袋二十二只作為分裝販賣之工具，而由「阿福」介
    紹買主，惟未及賣出任何海洛因，即於同年月二十日十八時許，在高雄市○○區
    ○○路九十號前為警查獲，並當場在丙○○身上扣得海洛因一包（毛重約○．三
    公克），在乙○○身上查獲向綽號「阿福」之男子購入毛重約十二公克之海洛因
    三包，並循線在丙○○住處高雄市○○區○○路九十號四樓查扣海洛因一包（毛
    重約○．一公克）、削尖之吸管一支及夾鏈袋二十二只。
二、案經高雄市政府警察局苓雅分局移請臺灣高雄地方法院檢察署檢察官偵查起訴。
      理      由
一、右開事實，迭據上訴人即被告丙○○、乙○○於警訊、檢察官偵查及原審第一次
    審理時坦承不諱，二人所供互核相符，並有扣案之第一級毒品海洛因五包（淨重
    一一．一一公克、包裝重一．四七公克）、殘留海洛因之吸管一支、夾鏈袋二十
    二只足以證明，而扣案之粉末確為海洛因，及吸管確殘留有海洛因之事實，亦有
    法務部調查局鑑定通知書一份及高雄醫學院附屬中和紀念醫院檢驗報告單一份在
    卷可考，被告二人之自白既係出於自由意旨，自可信為真實，其等後來於原審辯
    論期日及本院審理時翻異前供，辯稱本件扣案之毒品海洛因是彼等買來供自己吸
    食的，並沒有想要販賣，警訊筆錄是警察自己寫的，要彼等簽名，且謂其等日後
    在檢察署及法院時如未照警訊筆錄而言，將會被收押，且警方將再借提訊問，彼
    等恐懼始在偵查及原審審理時胡言亂語云云，然並不能舉證以實其說，顯係事後
    卸責之詞，不足採信，辯護意旨雖又以「意圖」及行為人出於特定之犯罪目的，
    而努力謀求構成要件之實現之主觀心態，乃構成要件之一部分，與「動機」係指
    引致外在行為之內在原因，僅為量刑之參考因素有所不同，故被告二人單純有販
    賣之想法，尚未至意圖之程度等語置辯。然意圖犯之型態本係將「犯罪動機或目
    的」構成要件化，而使之成為主觀犯罪構成要件要素，與其它構成要件相結合而
    成為特定之犯罪型態，故意圖之性質與內涵即為犯罪之「主觀」上特定目的與動
    機，無須有何客觀實現該意圖之行為甚明。至於有無積極實現該意圖之相關事証
    乃犯罪可否証明之問題，而非意圖犯犯罪構成要件之一部分。辯護意旨就此部分
    尚有誤會，附此敘明。
二、核被告二人所為，係犯毒品危害防制條例第五條第一項之意圖販賣而持有第一級
    毒品罪。二人對該意圖販賣而持有之犯行有犯意聯絡及行為分擔，應係共同正犯
    原審因而適用毒品危害防制條例第五條第一項、第十八條第一項前段、刑法第十
    一條、第二十八條、第五十九條、第三十八條第一項第二款，以被告等意圖販賣
    而持有海洛因，危害社會治安，惡性原屬不輕，惟審酌彼等年僅二十二歲、二十
    三歲，年輕識淺，致罹法網，所持有之海洛因亦僅淨重一一．一一公克，數量甚
    微，無非係本人沾染毒癮在先，致生以販毒為吸毒經濟來源之貪念於後，其犯罪
    情狀實有可憫恕之處，若科以毒品危害防制條例第五條第一項之最低刑度有期徒
    刑十年仍嫌過重，爰依刑法第五十九條減輕其刑。並參酌被告二人犯後於警訊、
    偵查及本院第一次審理庭均坦承犯行，不似一般毒販被查獲後即百般卸責脫罪，
    足見彼等生性尚屬甲善等一切情狀，各科處被告二人均有期徒刑伍年，並以扣案
    之第一級毒品海洛因伍包（淨重一一．一一公克、包裝重一．四七公克）、殘留
    海洛因之吸管一支係屬查獲之毒品，應依毒品危害防制條例第十八條第一項，不
    問屬於犯人與否，均沒收銷燬之。又以扣案之夾鏈袋二十二只係被告二人所有預
    備分裝販賣本件毒品之用，此業經被告二人於警訊中供承明確，自應依刑法第三
    十八條第一項第二款為沒收之宣告。又明辯護意旨雖以被告二人於被查獲後，
    自行供承販賣之意圖，已超出警方當時辦案之範圍，認已構成自首。惟員警查獲
    本件海洛因五包，究係供被告自行吸用，或意圖販賣，或者係已有販賣行為，自
    均在員警合理懷疑及查証之範圍內，被告二人自承有販賣之意圖，乃係自白，尚
    與自首之要件有間。原審認事用法皆無不合，量刑亦稱允當，被告等上訴否認有
    販賣第一級毒品之意圖，而指摘原判決認事用法不當，非有理由，應予駁回。
據上論結，應依刑事訴訟法第三百六十八條，判決如主文。
本案經檢察官鄭文貴到庭執行職務。
中    華    民    國      九十      年       二       月       六       日
                              臺灣高等法院高雄分院刑事第四庭
                                  審判長法官  陳吉雄
                                        法官  陳啟造
                                        法官  陳朱貴
右正本證明與原本無異。
如不服本判決，應於判決送達後十日內向本院提出上訴狀，其未述理由者並應於提
出上訴狀後十日內向本院補提理由書（應附繕本)。
                                      書記官  沈有進
中    華    民    國      九十      年       二       月       八       日
附錄：本判決論罪科刑法條：
毒品危害防制條例第五條第一項
意圖販賣而持有第一級毒品者，處無期徒刑或十年以上有期徒刑，得併科新臺幣七百
萬元以下罰金。
                                                                  Ａ


司法院資訊處製作；財團法人民間司法改革基金會備份。
